臺灣臺北地方法院民事判決　　　　　　　　　　　　九十三年度訴字第一一四一號
　　原　　　告　乙○○
　　被　　　告　甲○○
右原告因被告傷害案件，於刑事訴訟程序中提起損害賠償之附帶民事訴訟，經本院刑
事庭裁定移送前來，本院於中華民國九十三年六月十七日言詞辯論終結，判決如下：
    主  文
被告應給付原告新台幣伍萬元及自民國九十二年十二月二十四日起至清償日止，按週
年利率百分之五計算之利息。
訴訟費用由被告負擔十分之一，餘由原告負擔。
本判決第一項所命給付，得假執行。
原告其餘假執行之聲請駁回。
    事  實
甲、原告方面
壹、聲明：
一、被告應給付原告新台幣（下同）五十萬元，及自民國九十二年十二月二十四日起
    至清償日止，按年息百分之五計算之利息。
二、原告願供擔保，請求准予宣告假執行。
貳、陳述：
一、被告與原告係夫妻，具有家庭暴力防治法第三條第一款所稱家庭成員關係，被告
    於下揭之時、地，基於傷害之概括犯意，連續數次毆打原告：
（一）九十一年九月二十六日晚間，在台北縣中和市○○路九號十二樓之十三住處內
      ，持木凳毆打原告，致原告因而受有上臂開放傷未提併發症、臀開放傷口未提
      併發症等傷害。
（二）九十一年十月二十五日，在上揭中和市住處內，將原告之衣服、項鍊扯破後，
      以徒手毆打原告，致原告因而受有前頸擦挫傷、前胸擦挫傷及左小腿擦傷等傷
      害。
（三）九十一年十一月六日上午六時許，在台北市萬華區中央果菜市場附近之華中橋
      下，自後拉扯正騎坐於機車上之原告，使原告人車倒地後，再用腳踩原告之右
      手掌，致原告因而受有右手腕挫傷之傷害。
（四）九十一年十一月十四日，在上揭華中橋附近，再以徒手毆打原告，致原告因而
      受有左手腕部擦傷、左第一指背部擦傷、左手肘部擦傷、右前腕部紅腫、右第
      四指挫傷、右下腿部背側紅腫、左大腿部外側紅腫等傷害。
二、前揭所述事實經臺灣臺北地方法院檢察署以九十二年度偵字第五九四二、七一○
    ○號處刑書聲請簡易處刑，並經第一審判處被告有期徒刑六月，被告不服提起上
    訴，由臺灣臺北地方法院以九十二年度簡上字第三○七號受理在案。按「因犯罪
    而受損害之人，於刑事訴訟程序得附帶提起民事訴訟，對於被告及依民法應負賠
    償責任之人，請求回復其損害」，刑事訴訟法第四百八十七條定有明文，又民法
    第一百八十四條第一項規定：「因故意或過失，不法侵害他人之權利者，負損害
    賠償之責任，故意以背於善良風俗之方法加損害於他人者亦同」、「不法侵害他
    人之身體、健康、名譽、自由、信用、隱私、貞操，或不法侵害其他人格法益而
    情節重大者，被害人雖非財產上之損害，亦得請求賠償相當之金額」同法第一百
    九十五條第一項亦有明文。
三、兩造結婚多年，被告竟動輒對原告暴力相向，造成原告身體各部位多次受傷，精
    神上亦倍感痛苦，而被告之家庭暴力行為並經核發通常保護令在案，原告因此所
    受傷痛不可謂為不大，為此斟酌原告之受害情節、雙方之身分、年齡、經濟能力
    、生活狀況等，依前開規定請求被告給付新台幣五十萬元暨遲延利息之非財產上
    損害賠償。
參、證據：提出臺灣臺北地方法院九十一年度家護字第四五七號通常保護令、臺灣高
    等法院九十二年度家護抗字第九三號民事裁定等證物為證。
乙、被告方面
壹、聲明：
一、 原告之訴駁回。
貳、陳述：
一、本件原告所主張發生於九十一年九月二十六日、九十一年十月二十五日、九十一
    年十一月六日、九十一年十一月十四日之各事件訴請被告損害賠償，惟原告業於
    兩造間離婚之訴併予請求被告為損害賠償，並經臺灣臺北地方法院以九十二年度
    婚字第八三號判決在案，本件實有重複請求之嫌。
參、證據：提出臺灣臺北地方法院九十二年度婚字第八三號民事判決書等證物為證。
丙、本院依職權調閱本院九十二年度簡上字第三０七號刑事歷審卷宗。
    理  由
一、原告起訴主張：被告與其係夫妻，具有家庭暴力防治法第三條第一款所稱家庭成
    員關係，被告於下揭之時、地，基於傷害之概括犯意，連續數次毆打原告：(一)九
    十一年九月二十六日晚間，在台北縣中和市○○路九號十二樓之十三住處內，持
    木凳毆打原告，致原告因而受有上臂開放傷未提併發症、臀開放傷口未提併發症
    等傷害。(二)九十一年十月二十五日，在上揭中和市住處內，將原告之衣服、項鍊
    扯破後，以徒手毆打原告，致原告因而受有前頸擦挫傷、前胸擦挫傷及左小腿擦
    傷等傷害。(三)九十一年十一月六日上午六時許，在台北市萬華區中央果菜市場附
    近之華中橋下，自後拉扯正騎坐於機車上之原告，使原告人車倒地後，再用腳踩
    原告之右手掌，致原告因而受有右手腕挫傷之傷害。(四)九十一年十一月十四日，
    在上揭華中橋附近，再以徒手毆打原告，致原告因而受有左手腕部擦傷、左第一
    指背部擦傷、左手肘部擦傷、右前腕部紅腫、右第四指挫傷、右下腿部背側紅腫
    、左大腿部外側紅腫等傷害，（前開四起傷害事實，以下簡稱系爭傷害事實）乃
    依侵權行為向被告請求慰撫金五十萬元及其利息等語；被告則以系爭傷害事實業
    經原告於本院九十二年度婚字第八十三號事件中併為請求損害賠償，本件實有重
    複起訴之嫌等語置辯。
二、查原告主張被告對其為系爭傷害之事實，為被告所不爭，並有台北市立和平醫院
    家庭暴力事件驗傷診斷書、中山醫院診斷証明書、西園醫院診斷証明書【見台灣
    台北地方法院檢察署九十二年度偵字第七一○○號卷宗（下稱偵查卷）第十九頁
    、第十八頁、第十七頁、第十六頁】可憑，復經本院九十二年度簡字第二七○六
    號、九十二年度簡上字第三０七號刑事判決，判處有期徒刑六月，亦經本院依職
    權調閱該刑事卷宗核閱無訛，自堪信為真實。原告復依系爭傷害事實請求被告給
    付慰撫金，則為被告否認，並以前詞置辯，則本件所應審究者乃原告是否就已起
    訴之事件，更行起訴？茲敘明理由如下：按當事人不得就已起訴之事件，於訴訟
    繫屬中，更行起訴，民事訴訟法第二百五十三條定有明文，惟該條規定係禁止當
    事人於訴訟繫屬中，對當事人相同、訴訟標的相同及訴之聲明相同、相反或可代
    用之同一事件更行起訴，若先後提起之二訴並非同一事件，自無該項規定之適用
    。所謂同一事件，必同一當事人，就同一法律關係，而為同一之請求，若此三者
    有一不同，即不得謂為同一事件，而受重訴之禁止，最高法院十九年上字第二七
    八號著有判例意旨可資參照。經查，原告前因請求判決與被告離婚向本院起訴，
    經本院以九十二年度婚字第八十三號事件案審理，原告並依民法第一千零五十六
    條第二項、第一項之規定請求被告給付因判決離婚所受非財產上損害賠償五十萬
    元，經本院就此部分判決被告應給付原告十萬元等情，有本院九十二年度婚字第
    八十三號民事判決影本一份在卷足憑，觀諸該判決內容，原告雖亦主張與本件起
    訴同一之系爭傷害事實，惟其僅係法院判決原告請求離婚是否有理由之原因事實
    ，該訴訟中原告請求訴訟標的之法律關係係民法第一千零五十六條第二項、第一
    項所規定之夫妻之一方因判決離婚而受有非財產上損害之請求權。至本件原告起
    訴係以系爭傷害事實，主張因被告故意侵害原告之身體，並依民法第一百八十四
    條第一項、第一百九十五條第一項之規定，請求非財產上之損害賠償，亦即本件
    訴訟標的之法律關係為侵權行為之非財產上損害賠償，是本件訴訟與前開本院九
    十二年度婚字第八十三號事件，雖均以系爭傷害事實為其主張之原因事實、當事
    人均為兩造、原告所為請求之聲明亦均為五十萬元，惟訴訟標的之法律關係，本
    件為民法第一百九十五條第一項之侵權行為損害賠償，另案為民法第一千零五十
    六條第二項、第一項之夫妻判決離婚之損害賠償，揆諸前開判例意旨，兩件訴訟
    之訴訟標的既不相同，自非同一事件，本件原告自無重行起訴之情，被告辯稱本
    件原告重行起訴，要無足採。
三、按，「因故意或過失，不法侵害他人之權利者，負損害賠償責任。」、「不法侵
    害他人之身體、健康、名譽、自由、信用、隱私、貞操，或不法侵害其他人格法
    益而情節重大者，被害人雖非財產上之損害，亦得請求賠償相當之金額。」民法
    第一百八十四條第一項前段、第一百九十五條第一項分別定有明文。本件被告故
    意以不法之傷害行為，侵害原告之身體權，致使原告受有如前所述之傷害，則原
    告主張被告應依首揭民法第一百八十四條第一項前段、第一百九十五條第一項之
    規定，負損害賠償責任，自屬有據。次按慰撫金之多寡，應斟酌雙方之身分、地
    位、資力與加害程度，及其他各種情形核定相當之數額，該金額是否相當，自應
    依實際加害情形與被害人所受之痛苦及雙方之身分、地位、經濟狀況等關係決定
    之。爰斟酌原告現年三十九歲（參見偵查卷之偵訊筆錄）、無存款、大學畢業、
    月薪約二萬二、無不動產，被告現年四十七歲（參見偵查卷之偵訊筆錄）、無存
    款、專科畢業、月薪約一、二萬元、無不動產等一切情狀後，認原告請求賠償精
    神慰撫金以五萬元為適當。末按，「給付無確定期限者，債務人於債權人得請求
    給付時，經其催告而未為給付者，自受催告時起，負遲延責任。其經債權人起訴
    而送達訴狀，或依督促程序送達支付命令，或為其他相類之行為者，與催告有同
    一之效力。」、「遲延之債務，以支付金錢為標的者，債權人得請求依法定利率
    計算之遲延利息。」、「應付利息之債務，其利率未經約定，亦無法律可據者，
    週年利率為百分之五。」，民法第二百二十九條第二項、第二百三十三條第一項
    前段、第二百零三條亦分別著有明文。本件原告對於被告之損害賠償請求權，係
    屬於未定給付期限之金錢債權，而本件原告附帶民事訴訟起訴狀繕本於九十二年
    十月三十一日送達於被告，有該送達證書影本附於本院九十二年度附民字第三七
    九號刑事卷宗（見該卷第四頁），揆諸前述民法第二百二十九條第二項、第二百
    三十三條第一項前段、第二百零三條之規定，原告主張被告應自附帶民事訴訟起
    訴狀繕本送達後之九十二年十二月二十四日起，負給付遲延之責任，自屬有據。
    故原告請求被告就其勝訴部分，加計自九十二年十二月二十四日起算，按年息百
    分之五計算之法定遲延利息，於法尚無不合，應予准許。從而，原告依民法第一
    百八十四條第一項前段、第一百九十五條第一項之規定，請求被告給付五萬元，
    及自九十二年十二月二十四日起至清償日止，按年息百分之五計算之法定遲延利
    息之範圍內，為有理由，應予准許；逾此部分之請求，為無理由，應予駁回。
四、本判決原告勝訴部分所命給付之金額未逾五十萬元，依民事訴訟法第三百八十九
    條第一項第五款之規定，應依職權宣告假執行。至原告其餘假執行之聲請，因訴
    之駁回而失所依據，不予准許。
五、據上論結，本件原告之訴為一部有理由，一部無理由，依民事訴訟法第七十九條
    、第三百八十九條第一項第五款，判決如主文。
中　　　華　　　民　　　國　　九十三　　年　　　七　　　月　　八  　　日
                                          民事第六庭審判長法    官  林惠瑜
                                                          法    官  郭美杏
                                                          法    官  李媛媛
正本係照原本作成
本件當事人須以本判決適用法律顯有錯誤為上訴理由時，始得於本判決送達後二十日
內向本院提出上訴狀，如已於本判決宣示後送達前提起上訴者，應於判決送達後十日
內補具上訴理由（均按他造當事人之人數附繕本），並經本院許可後方得上訴最高法
院。
中　　　華　　　民　　　國　　九十三　　年　　　七　　　月　　九  　　日
                                                          書 記 官  林秀妙
